臺灣士林地方法院刑事裁定　　　　　　　　　　　　　九十一年度自字第一四七號
　　自　訴　人　順佑交通有限公司
　　代　表　人　甲○○
　　代　理　人　丁○○
　　被　　　告　丙○○
　　　　　　　　乙○○
右列被告因侵占案件，經自訴人提起自訴，本院裁定如左：
    主  文
自訴駁回。
    理  由
一、按法院或受命法官於自訴案件第一次審判期日前訊問及調查結果，如認為案件有
    刑事訴訟法第二百五十二條至第二百五十四條之情形者，得以裁定駁回其自訴，
    同法第三百二十六條第三項定有明文。
二、自訴意旨略稱：被告丙○○以被告乙○○為連帶保證人，於民國九十年十月三十
    日與自訴人公司簽訂「計程車租賃契約書」，由被告丙○○向自訴人承租車號九
    Ｂ─六一七號營業小客車，雙方約定每日租金新台幣（下同）九百五十元，每五
    日繳款一次，詎被告等租等前開車輛及取得行車執照後，自九十一年五月二十一
    日起即未繳納租金，嗣經自訴人委託律師代為發函通知被告，逾期即以該函為解
    除前開契約之意思表示，惟被告仍置之不理，是自訴人與被告間之系爭契約已合
    法解除，被告即負有立即返還前開車輛及行車執照之義務，詎被告竟侵占入己，
    拒不歸還，核其所為係犯刑法第三百三十五條之侵占罪嫌云云。
三、按犯罪事實應依證據認定之，無證據不得推定其犯罪事實，又不能證明被告犯罪
    者，應諭知無罪之判決，刑事訴訟法第一百五十四條、第三百零一條第一項定有
    明文。次按認定不利被告之事實，須依積極證據，苟積極證據不足為不利於被告
    事實之認定時，即應為有利被告之認定；且告訴人之告訴，係以使被告受刑事訴
    追為目的，是其陳述是否與事實相符，仍應調查其他證據以資審認，最高法院三
    十年上字第八一六號、五十二年台上字第一三００號判例亦著有明文。而刑法第
    三百三十五條之侵占罪，以意圖為自己或第三人不法之所有，而擅自處分自己持
    有他人之物，即變更持有之意思為不法所有之意思，為其構成要件。查被告丙○
    ○以被告乙○○為連帶保證人，向自訴人公司租用車號九Ｂ─六一七號營業小客
    車一輛，租期自九十年十月三十日起至九十三年四月二十九日止，租期屆滿後，
    該車輛歸被告丙○○所有，乃所謂「租送車」契約，而被告自九十一年五月二十
    一日起未繳納租金，自訴人公司遂於九十一年七月一日取回該車，被告等亦繳清
    租金等情，業據自訴人代理人丁○○陳明在卷（見本院九十一年九月十九日訊問
    筆錄），可見被告丙○○自九十年十月三十日租用該車輛後，有持續繳納租金，
    雖自九十年五月二十一日起即未繼續繳納租金，然在一般社會經驗而言，未繳納
    租金之原因非一，其因不可歸責之事由無法給付，或因合法得對抗他造主張抗辯
    而拒絕給付，或因經濟狀況突然惡化，一時無法繳納，皆有可能，非必出於侵占
    車輛入己而無意給付一端；再參以自訴人代理人自承催告被告丙○○繳納租金之
    律師函，被退回而未送達被告丙○○，嗣經自訴人公司在被告丙○○住處附近尋
    得被告丙○○及車輛後，被告丙○○表示不知自訴人催告繳納租金之事，乃由被
    告丙○○之女繳清租金等情，足證被告丙○○在租賃契約約定之租賃期間內，固
    有遲延繳納租金之情事，但被告丙○○未逃匿，因不知自訴人公司催討租金及車
    輛，故未返還，難認其有變更持有為不法所有之意思，而被告乙○○係租送契約
    之連帶保證人，非該車輛之占有人，顯無易持有為所有之可能，況自訴人業於九
    十一年七月四日具狀陳明不再追究被告等侵占罪責，是本件應屬民事糾葛，核被
    告二人之行為與侵占罪之構成要件不該當，自難以侵占罪相繩。此外，復查無其
    他積極證據足資證明被告二人有何侵占犯行，是被告二人犯罪嫌疑不足，有刑事
    訴訟法第二百五十二條第十款之情形，依照首揭規定，本件自訴應予駁回。
據上論斷，應依刑事訴訟法第三百二十六條第三項、第二百五十二條第十款裁定如主
文。
中      華      民      國      九十一    年      九    月    二十三    日
                                            臺灣士林地方法院刑事第三庭
                                                法  官
右正本證明與原本無異
如不服本裁定應於送達後五日內向本院提出抗告狀
                                                書記官
中      華      民      國      九十一  年      九    月    二十三    日
